臺灣臺北地方法院刑事判決
111年度審易字第1846號
公  訴  人  臺灣臺北地方檢察署檢察官
被      告  陳國才



上列被告因妨害名譽案件，經檢察官提起公訴（111年度偵字第1
9605號），本院判決如下：
    主  文
陳國才無罪。
    理  由
一、公訴意旨略以：被告陳國才與告訴人楊孟潔均係址設臺北市
    ○○區○○路0段000巷000弄00號觀星台北社區之住戶，為上下
    樓層之鄰居，雙方因噪音糾紛而生嫌隙。告訴人於民國111
    年5月5日下午3時18分許偕同其夫徐榮志、社區總幹事李近
    松及同棟4樓住戶劉曜齊，同至被告上址5樓住處大門前協調
    噪音問題，詎被告因此心生不滿，竟基於公然侮辱、誹謗之
    犯意，在上開多數人即該社區住戶均得進出、共見共聞之社
    區走廊處，公然對告訴人辱以「他們全家就是神經病啊，有
    病啊」（下稱本案疑似侮辱言語），並不實指摘告訴人「一
    直在敲敲打打」、「一天到晚的丟東西」（下稱本案疑似誹
    謗言語）等語，足以貶損告訴人之人格及社會評價。因認被
    告涉犯刑法第309條第1項之公然侮辱罪嫌及同法第310條第1
    項誹謗等詞。
二、又依法院審理之結果認不能證明被告犯罪而為無罪之諭知者
    ，無刑事訴訟法第154條第2項所謂應依證據認定之犯罪事實
    之存在，判決書僅須記載主文及理由，而理由內記載事項，
    為法院形成主文所由生之心證，其論斷僅要求與卷內所存在
    之證據資料相符，或其論斷與論理法則無違，通常以卷內證
    據資料彈劾其他證據之不具信用性，或各該證據無法證明檢
    察官起訴之事實存在，所使用之證據並不以具有證據能力之
    證據為限。準此，此部分既屬不能證明被告犯罪而為無罪判
    決（詳後述），依上說明，爰無庸論述所援引證據之證據能
    力，合先敘明。
三、而認定不利於被告之事實，須依積極證據，苟積極證據不足
    為不利於被告事實之認定時，本於無罪推定原則，應為有利
    於被告之認定，更不必有何有利之證據；且無論為直接證據
    或間接證據，均須達於通常一般之人均不致於有所懷疑，而
    得確信其為真實之程度，始得據為有罪之認定，倘其證明尚
    未達到此一程度，而有合理之懷疑存在時，致無從形成有罪
    之確信，即不得遽為不利於被告之認定（最高法院76年台上
    字第4986號判例意旨參照）。
四、公訴意旨認被告涉犯前開罪嫌，無非係以被告於偵查中之供
    述、告訴人暨證人李近松、劉曜齊於偵查中之證述、案發錄
    音檔案光碟、譯文暨檢察事務官勘驗報告為其主要論據。訊
    據被告堅詞否認有何公然侮辱及誹謗犯行，並辯稱：我沒有
    要罵對方的意思等語。
五、經查：
　㈠被告有於前揭時、地，出以本案疑似侮辱及疑似誹謗言語，
    當時告訴人與其配偶徐榮志（6樓住戶）、證人劉曜齊（4樓
    住戶）、李近松均在場，被告（5樓住戶）站於家門口，其
    餘人等則站在被告家門外等情，業據告訴人暨證人李近松、
    劉曜齊於偵查中證述明確（見偵字卷第9至11、45至46、58
    至60頁），且有案發錄音檔案光碟、譯文及檢察事務官勘驗
    報告可佐（見偵字卷13至14、63頁），固堪認定。
  ㈡然本案疑似誹謗言語考其內容尚屬中性，是否足以毀損告訴
    人外在名譽，一經傳述或指摘即有害於人格評價？顯值商榷
    。而被告迭於偵查及審理時辯稱：告訴人家中不定時間會有
    東西掉到地面發出不必要聲音，我有報過總幹事，也有跟告
    訴人溝通過，但溝通無用等語（見偵字卷第60頁，審易字卷
    第43頁），核與告訴人於偵查中陳稱：被告會來按門鈴，說
    我在家裡使用運動器材，並穿高跟鞋走路，但我沒有高跟鞋
    ，家裡也沒有運動設備等語大致相符（見偵字卷第45頁），
    再參以告訴人、證人李近松、劉曜齊於偵查中之證詞，可認
    被告、告訴人等各樓住戶相互間，主觀上確實均認平日受其
    他樓層住戶所發出之樓板噪音所擾。而據卷附案發錄音譯文
    所示（見偵字卷第13至14頁），被告、告訴人及上開證人等
    人，於案發時就其等住戶間是否有發出樓板噪音相互爭論，
    各方有來有往，相互指責且互不相讓，嗣告訴人出以「他（
    指被告）整天故意的，故意發出奇怪的聲音，我都不知道一
    直說我們」指摘被告後，被告始被動防禦而出以本案疑似侮
    辱及疑似誹謗言語，「神經病」、「有病」一詞，於當下對
    話脈絡亦可能單純表達對受告訴人指責之不滿及無法認同之
    情緒，處於自身明明受樓板噪音困擾所苦，卻反被他人指摘
    其為噪音製造者之處境下所為之發洩用詞，且針對其等爭論
    問題加以評論或情緒表達，難認無端恣意進行謾罵。
  ㈢再衡酌大樓住戶內腳步、傢具移動等樓板噪音本不具持續性
    且極難量測，一經停止動作即無法藉由錄音設備收錄或透過
    非居住其內之第三人（例如：社區保全人員或獲報到場之員
    警）到場蒐證，縱可能因每個人對於聲響主觀忍受度高低而
    異，但確實足以嚴重妨害下樓層聽聞者居住及睡眠安寧，非
    居住其內者尚難同理下樓層住戶面臨之惱人處境，被告身為
    告訴人下方樓層之住戶，於與告訴人等人就樓板噪音之有無
    而為爭論時所出之本案疑似侮辱及疑似誹謗言語，是否確實
    專以貶損告訴人人格名譽為目的，實堪存疑，縱認告訴人因
    此內心感到不快，亦難率認被告主觀上有被訴罪名之犯意。
六、綜上所述，公訴人所提證據，不足為被告確有上開被訴犯行
    之積極證明，所指證明方法，亦無從說服法院形成被告有罪
    之心證，屬不能證明被告犯罪，依法自應為無罪之諭知。
據上論斷，應依刑事訴訟法第301條第1項，判決如主文。
本案經檢察官朱家蓉提起公訴，檢察官蔡名堯到庭執行職務。
中　　華　　民　　國　　111 　年　　12　　月　　7 　　日
　　　　　　　　　刑事第二十庭  法　官　賴鵬年
上正本證明與原本無異。
如不服本判決應於收受送達後20日內向本院提出上訴書狀，並應
敘述具體理由；其未敘述上訴理由者，應於上訴期間屆滿後20日
內向本院補提理由書（均須按他造當事人之人數附繕本）「切勿
逕送上級法院」。

                                 書記官  林意禎
中　　華　　民　　國　　111 　年　　12　　月　　7 　　日